臺灣高等法院臺南分院刑事裁定　　　　　 96年度抗字第110號
抗　告　人
即受 刑 人　甲○○
　　　　　　　　　　現於臺灣臺南監獄執行中
上列抗告人因定應執行刑案件，不服臺灣臺南地方法院中華民國
96年3月19日所為裁定（96年度聲字第269號）提起抗告，本院裁
定如下:
    主  文
原裁定撤銷。
甲○○犯如附表所示之罪，應執行有期徒刑拾肆年拾壹月。
    理  由
一、本件抗告意旨略以：抗告人甲○○因數罪併罰有二裁判以上
    ，為台灣台南地方法院檢察署檢察官聲請台灣台南地方法院
    定其應執行之刑。惟該院之裁定，不利於抗告人，為此提出
    抗告，請求撤銷原裁定，另為妥適之裁定云云。
二、原裁定意旨略以：受刑人甲○○因傷害等罪，經法院先後判
    處如原審裁定附表所示之刑，且均經分別確定在案。茲檢察
    官聲請定其應執行之刑，經審核認聲請為正當，應定其應執
    行之刑等語，固非無見。
三、按裁判確定前犯數罪者，併合處罰之。而經宣告多數有期徒
    刑者，於各刑中之最長期以上，各刑合併之刑期以下，定其
    刑期。但不得逾二十年，刑法第五十條及第五十一條第五款
    分別定有明文。故法院就數罪併罰而有二裁判以上之案件，
    應裁定其執行刑時，在法定合併刑期內有其自由裁量權限，
    其固得審酌一切情狀為刑之酌定，惟此自由裁量權限仍須受
    其外部性界限及內部性界限之拘束。亦即依據法律具體規定
    ，法院應在其範圍內為適當裁判者，為外部性界限（以定執
    行刑言，即不得違反刑法第五十一條之規定）；而法院為裁
    判時，應考量法律之目的，及法律秩序之理念者，為內部性
    界限；法院為裁判時，二者均不得有所踰越，要屬當然（最
    高法院八十年度台非字第四七三號判例、九十一年度台抗字
    第一三四號裁判意旨參照）。
四、次按裁判確定前犯數罪者，數罪所宣告之刑，併合處罰，其
    宣告同種類之刑者，不予累計處罰；例如，宣告多數有期徒
    刑者，其應執行之刑期，在各宣告刑中之最長期以上，各刑
    合併之刑期以下，即學說上所謂「併罰原則」（刑法第五十
    條、第五十一條規定參照）。其適用條件，須屬裁判確定前
    所犯數罪，始有其適用。倘如裁判確定後，始為犯罪，則無
    併罰原則之適用，而應適用「累罰原則」，即不論所宣告之
    刑，有無同種類之刑，均將各罪所宣告之刑，加以累計執行
    。以此論之，就法律效果而言，行為人所犯數罪，如適用「
    併罰原則」，顯較諸適用「累罰原則」，有利於行為人。經
    查：
（一）本件抗告人甲○○（1）先犯附表所示施用傷害、恐嚇、
      妨害自由罪，經台灣台南地方法院於九十二年六月二十五
      日，以九十二年度少訴字第六號各判處有期徒刑二月，併
      定應執行有期徒刑五月確定。（2）抗告人再犯如附表所
      違反槍砲彈藥刀械管制條例及擄人勒贖罪，亦經最高法院
      於九十二年十一月十九日，以九十二年度台上字六四一０
      號駁回上訴確定（違反槍砲彈藥刀械管制條例，判處有期
      徒刑五年六月，併科罰金新台幣二十五萬元、擄人勒贖罪
      判處有期徒刑七年六月），併定應執行刑有期徒刑十二年
      ，併科罰金新台幣二十五萬元確定。（3）抗告人又後犯
      附表所示之恐嚇、贓物罪，經台灣台南地方法院於九十三
      年十月二十九日，以九十二年度易字第八二七號，各判處
      有期徒刑一年十月、六月，併定應執行有期徒刑二年二月
      確定。（4）抗告人復犯如表所示之詐欺罪，經台灣台南
      地方法院於九十五年五月十五日，以九十五年度簡字第一
      四九九號，判處有期徒刑五月。有上開判決及台灣高等法
      院被告前案紀錄表可按。
（二）茲原審依檢察官聲請，以抗告人所犯上揭八罪，均合於定
      應執行刑規定，而對抗告人定其應執行刑，為有期徒刑十
      五年十月，從形式上觀察，原審裁定雖未逾越刑法第五十
      一條第五款所定外部性界限十六年三月。然抗告人所犯如
      附表所示上開之罪，業已各定有應執行刑，為有期徒刑五
      月、十二年、二年二月，設抗告人就附表所示之詐欺罪（
      處有期徒刑五月），係在附表所示其他罪「裁判確定後」
      ，始行再犯者，則就附表所示之詐欺罪所處有期徒刑五月
      ，應與前所定應執行刑（共有期徒刑十四年七月），適用
      「累罰原則」，即加以累計執行。則抗告人應執行刑，亦
      僅為有期徒刑十五年。然本件抗告人所犯附表所示八罪，
      均屬裁判確定前犯數罪，原裁定依刑法第五十條規定，適
      用「併罰原則」，對抗告人所定應執行刑，為有期徒刑十
      五年十月，竟較諸適用「累罰原則」所定應執行刑有期徒
      刑十五年為重，即重新定應執行刑結果，反而更不利於抗
      告人，則其輕重失衡，有違比例原則。
五、依前說明，原裁定其基於自由裁量，所為刑之酌定，顯逾越
    所適用法律之內部性界限，而有不當。抗告意旨執此指摘原
    裁定不當，為有理由，自應由本院將原裁定撤銷，另為諭知
    抗告人應執行為有期徒刑十四年十一月，以昭公允。末查，
    被告所犯之罪，均在刑法修正前所犯，且所定應執行刑亦未
    逾有期徒刑二十年，應逕行適用舊法之規定，毋庸為刑法新
    舊法比較。
據上論斷，應依刑事訴訟法第413條、第477條第1項，刑法第53
條、修正前第51條第5款，裁定如主文。
中　　華　　民　　國　　96　　年　　5　　月　　15　　日
                  刑事第二庭    審判長法　官  葉居正
                                      法　官  吳森豐
                                      法　官  吳勇輝
以上正本證明與原本無異。
如不服本裁定，應於收受本裁定後五日內向本院提出抗告狀。
　　　　　　　　　　　　　　　　　　　書記官  李良倩
中　　華　　民　　國　　96　　年　　5　　月　　15　　日
